【裁判字號】    91,交訴,146
【裁判日期】    920626
【裁判案由】    肇事遺棄罪等
【裁判全文】
臺灣桃園地方法院刑事判決                        九十一年度交訴字第一四六號
    公  訴  人  臺灣桃園地方法院檢察署檢察官
    被      告  乙○○
右列被告因肇事遺棄等案件，經檢察官提起公訴（九十一年度偵字第七０七九號），
本院判決如左：
    主  文
乙○○因過失致人於死，處有期徒刑壹年。又駕駛動力交通工具肇事，致人死而逃逸
，處有期徒刑拾月。應執行有期徒刑壹年拾月。
    事  實
一、吳詠霖於民國九十一年二月六日凌晨天未亮時，駕駛其向友人己○○所借得，車
    牌號碼為Ｃ二─二八一一號之自小客車，車上並搭載姓名年籍均不詳之成年男性
    友人「阿弘」（音譯），由台北縣三峽鎮往桃園縣桃園市區方向行駛，進入桃園
    市區後，因遭其後不明車輛之追逐，竟未遵守市區道路時速不得超過五十公里之
    限制，而以時速超過一百公里之速度急駛，行經桃園縣桃園市區○○路上「桃園
    縣憲兵隊」隊部對面道路前略有弧度之彎道，不僅未減速慢行，作隨時停車之準
    備，反而仍以時速一百公里以上之速度加速行駛，並先駛入逆向車道，後始駛回
    自己順向車道，終因車速過快，難以控制，而於當日凌晨五時四十五分許，在桃
    園縣桃園市○○路三五二號台灣電力股份有限公司前，先擦撞停放於路邊之車牌
    號碼ＦＴ－一七四六號之自小客車左前門後，車輛因高速撞擊仍未停止，繼而衝
    撞其前方由周品菱所騎乘，車牌號碼ＤＩＪ－四０五號之機車車尾，導致周品菱
    因頸椎骨折併兩側氣胸當場死亡，周品菱騎乘之機車亦全毀，吳詠霖因車速實在
    過快仍煞不停，直到再撞及停放於路邊另部車牌號碼為ＭＪ－九一二七號之自小
    客車左後方後，車頭呈一百八十度逆轉始停歇。吳詠霖與「阿弘」見狀，竟萌生
    逃離現場之犯意，未將周品菱送醫急救，亦未停留於現場，反分別逃離現場，吳
    詠霖返家後，因生悔意，遂又再度返回現場時，並向現場處理之員警表明其即為
    肇事者，經警當場逮捕，查知上情。
二、案經臺灣桃園地方法院檢察署檢察官據報相驗自動檢舉，並經被害人周品菱之姊
    甲○○○訴請同署檢察官偵辦。
    理  由
一、訊據被告吳詠霖固不否認前述因過失造成被害人周品菱死亡及離開現場之事實，
    惟辯稱：所以離開現場是要回住處找尋車主即其友人己○○的電話，通知車主肇
    事之情，後因找不到電話，又回到現場坦承其即為肇事之人云云。惟查被告肇事
    後離開現場，嗣後為警於現場處理時，被告始至現場坦承為肇事之人等情，業據
    被告坦承在卷，並經本院攜職權傳喚證人即現場處理之員警丙○○、丁○○結證
    在卷，至被告因何故離開現場，無解於被告逃逸之事實，是被告所辯不影響其逃
    逸行為之成立。此外，復有證人即車牌號碼ＦＴ－一七四六號、ＭＪ－九一二七
    號自小客車之所有權人劉嘉興、賴政聖之警詢筆錄各一件，為警製作之道路交通
    事故調查報告表一件、現場相片八幀附卷可稽；另本案車禍被害人周品菱因被告
    駕車撞及致因頸椎骨折併兩側氣胸當場死亡之事實，有檢察官督同法醫所製作之
    驗斷書、相驗筆錄，及相驗屍體證明書上記載被害人死亡地點為桃園縣桃園市○
    ○路三五二號前即本案車禍現場，均經提示被告所不否認在卷。按行車速度，在
    市區道路，時速不得超過五○公里；行經彎道，應減速慢行，作隨時停車之準備
    道路交通安全規則第九十三條第一項第一款前段、第三款前段分別定有明文。汽
    車駕駛人之行車速度如超過前述規定之最高時速者，道路交通管理處罰條例第四
    十條尚有處以行政罰鍰或吊扣汽車車牌之規定。又按「道路交通安全規則」係依
    據道路交通管理處罰條例第九十二條之授權，由行政機關（交通部會同內政部）
    訂定發布，性質上屬法規命令（授權命令），其授權之目的，依據母法即道路交
    通管理處罰條例第一條之規定，係為加強道路交通管理，維護交通秩序，確保交
    通安全，且觀該規則整體所表現之關聯意義，並寓有保護使用道路之人車權利或
    自由之意。查被告駕駛汽車以時速超過一百公里以上之速度行駛於市區道路，除
    據被告坦承在卷外，並有證人即現場處理之員警丁○○於本院證述時，依據現場
    撞及兩輛汽車，一輛機車，車輛始以回轉一百八十度之方向停止之狀態，以及煞
    車痕跡判斷，時速絕對超過一百公里在卷足證（參見本院九十二年四月十六日訊
    問筆錄），而現場除位於市區外，復適處於一略具弧度之彎道後，有為警製作之
    道路交通事故調查報告表一件在卷足證。是被告確實因為高速行駛，致不易操控
    車輛，導致撞及行駛於被告車輛前方之被害人機車，造成被害人當場慘死之結果
    。被告此項違規之行為製造了一個不被社會所容許，而可能發生車禍的危險，又
    被告因所製造的此一不被容許的危險，本院確信被告如遵守前述交通規則在內之
    規範等行為，即有可能不致撞及被害人之機車，被害人亦不致死亡，是被告未遵
    守此等交通規則等規範之行為，升高了對於被害人的危險，因而本院確信發生在
    被害人之死亡結果應歸責於被告。又按前述交通規則之規範目的正係在為保護參
    與道路交通者的生命、身體安全，與刑法規範保障生命、身體法益的目的相當。
    準此，被害人死亡之結果，在客觀上可歸責於被告之過失行為，其間即有因果關
    係。被告過失致人於死，及確有逃逸之犯行，均堪認定，所辯尚不可採，本案事
    證明確，應予論罪科刑。
二、核被告所為係犯刑法第二百七十六條第一項之因過失致人於死罪。另被告駕駛動
    力交通工具汽車肇事，致被害人當場死亡，而逃逸之行為，係犯刑法第一百八十
    五條之四之罪，另被害人係因被告追撞之行為當場死亡，業如前述，至公訴人於
    起訴書雖敘明被害人「經送醫後，不治死亡」等語，惟查卷內並無被害人經送醫
    之紀錄，且卷內檢察官製作之相驗屍體證明書，其上記載被害人死亡地點為「桃
    園縣桃園市○○路三五二號前」，亦即本案車禍現場，是被害人係當場死亡，而
    非因為先受到致命之傷害或尚未致命之傷害，再因被告逃逸遺棄之行為，始於其
    後致死（不論送醫救治仍有實益否），是被告逃逸之行為，不另論以刑法第二百
    九十四條第一項、第二項之遺棄罪，附此敘明。被告所為肇事致人於死而逃逸罪
    ，與前述刑法第二百七十六條第一項之因過失致人於死罪，二罪係不同犯意下之
    不同行為所為，罪名又不相同，為實質競合之關係，應予分論併罰。再查被告於
    警尚未發覺其為本案犯罪人時，即於案發後不久又回到現場，向現場處理之員警
    坦承為犯罪者，並接受警方之偵訊，業據本院訊據證人即員警丙○○、丁○○及
    戊○○結證在卷，並有被告之警詢筆錄一件在卷足查，是被告於犯罪未發覺前向
    警察機關自首，應依刑法第六十二條之規定減輕其刑。爰審酌被告就本件事故之
    發生應負全部過失責任，及被告肇事後不為救助被害人逕行逃逸之惡性，被害人
    家屬因此所受精神上之痛苦及財產上之損害，被告肇事後尚有悔意，嗣後回到現
    場，使本案之偵查進行尚不致困擾，惟被告自案發至今，除被害人家屬自行申請
    所獲得之強制責任險賠償外，餘被告均未賠償，爰分別就因過失致人於死，及駕
    車肇事致人死亡逃逸罪部分，量處如主文所示之刑，並定其應執行刑，以示嚴懲
    。
據上論斷，應依刑事訴訟法第二百九十九條第一項前段，刑法第一百八十五條之四、
第二百七十六條第一項、第五十一條第五款、第六十二條前段，罰金罰鍰提高標準條
例第一條前段，判決如主文。
本案經檢察官錢明婉到庭執行職務
中      華      民      國    九十二    年      六      月    二十六    日
          臺灣桃園地方法院刑事第二庭
                                      法  官  錢  建  榮
右正本證明與原本無異。
如不服本判決，應於判決送達後十日內向本院提出上訴狀( 應附繕本 )，上訴於臺灣
高等法院。
                                      書記官  劉  寶  霞
中      華      民      國    九十二    年      六      月    二十七    日
附錄本案論罪科刑法條全文：
中華民國刑法第二百七十六條
因過失致人於死者，處二年以下有期徒刑、拘役或二千元以下罰金。
從事業務之人，因業務上之過失犯前項之罪者，處五年以下有期徒刑或拘役，得併科
三千元以下罰金。
刑法第一百八十五條之四：
駕駛動力交通工具肇事，致人死傷而逃逸者，處六月以上五年以下有期徒刑。


司法院資訊處製作；財團法人民間司法改革基金會備份。
